臺灣新竹地方法院刑事判決　　　　　　　　　　　　　九十年度易字第一四號
　　公　訴　人　臺灣新竹地方法院檢察署檢察官
　　被　　　告　丙○○○
　　　　　　　　丁○○
　　　　　　　　癸○○
　　　　　　　　庚○○
右列被告等因傷害案件，經檢察官提起公訴（九十年度偵字第四四九五、五六四四號
），本院判決如左︰
    主  文
丁○○、癸○○共同傷害人之身體，丁○○處拘役拾日，癸○○處拘役肆拾日，如
易科罰金，均以佰元折算壹日。
丙○○○、庚○○被訴傷害部分公訴不受理。
    事  實
一、丙○○○與庚○○係婆媳關係，丁○○為丙○○○之女，癸○○則為丁○○之配
    偶、丙○○○之女婿。緣庚○○與其配偶己○○夫妻間感情不睦，二人所生子女
    均由己○○帶回其母丙○○○位於新竹縣新埔鎮巨埔里十三鄰大茅埔七十六號老
    家照顧，民國九十年七月二日下午二時許，庚○○前往上址欲將女兒彭詩雅帶離
    ，而與丙○○○發生爭執，二人互相推打及拉扯，分別受傷（業經撤回告訴，詳
    如後述）。嗣丙○○○即撥打電話通知己○○、丁○○、癸○○等人前來阻止庚○○將小孩帶走，另庚○○亦撥打電話告知其母壬○○○轉告其姐辛○○（更名
    前為詹育芬）前來接送其回家。己○○旋於當日下午五時許趕回住處，隨後詹育
    芬、壬○○○則於同日五時二十分許駕車到場，而丁○○、癸○○亦同時趕到。
    詎丁○○、癸○○二人竟共同基於傷害他人身體之故意，甫於下車之際，即由丁○○徒手、並持皮包拍打壬○○○，庚○○為保護其母，亦遭丁○○毆打到，另
    癸○○則以徒手方式毆打庚○○，致壬○○○受有右前臂挫擦傷、左手前臂挫傷
    等傷害，庚○○則受有左側顳葉頭皮下血腫併擦傷、右小腿瘀青、左小腿瘀青、
    頭部外傷併腦震盪、頸部肌肉拉傷等傷害（庚○○左、右手之傷勢據庚○○自承
    係與丙○○○發生衝突所致）。
二、案經庚○○訴由新竹縣警察局新埔分局報告暨庚○○、壬○○○訴請臺灣新竹地
    方法院檢察署檢察官偵查起訴。
    理  由
一、訊據被告丁○○、癸○○均矢口否認有為右揭傷害之犯行，均辯稱：是接到母親
    丙○○○電話說被媳婦即告訴人庚○○毆打，我們夫妻二人回去看母親，並未動
    手毆打庚○○、壬○○○，是庚○○自己以手臂去擦撞牆壁，並且自己將頭往地
    上撞，欲置其夫家一家人於不利地位云云。經查：
（一）被告癸○○毆打庚○○、及被告丁○○毆打壬○○○及庚○○之犯罪事實，業
      據告訴人庚○○、壬○○○指述綦詳，核與證人即告訴人庚○○之胞姊辛○○
      證述之情節相符：「當天我到現場五點多，到現場時因我車子迴轉回來，我母
      親先下車，被告丁○○、被告癸○○車在我前面，因為我要停車所以被告二人
      比我先下車，我下車後看到我妹妹兩手臂紅紅的，我母親扶著我妹妹，被告丁○○、被告癸○○二人口氣不好，看起來姿態很高又很兇，被告丁○○先跑過
      去我妹妹及我母親那邊，用他黑色皮包甩我母親上半身，也攻擊我妹妹，被告
      癸○○也跑過去，他用拳頭打我妹妹及我母親，我有看到他打到我妹妹頭部及
      頸部，我母親主要要護著我妹妹，所以也被打，己○○在旁邊看，我問他，為
      何讓他家人即被告二人打我家人，他說這不關他的事，我親眼看到被告癸○○
      一直打我妹妹，並說他看到我妹妹一次就打他一次，我妹妹被打到暈倒在路上
      ，我站在馬路一半怕我妹妹被車撞。」，癸○○毆打庚○○部分亦據另一告訴
      人壬○○○指述明確，此外，復有敏盛綜合院龍潭分院所出具之庚○○、壬○○○之診斷證明書共二紙在卷可查。
（二）被告癸○○、丁○○辯稱渠二人並未毆打告訴人二人，告訴人庚○○的傷是自
      行擦撞牆壁及地面所造成云云，本院訊之證人戊○○當時情形，證人證稱：「
      ：：我看到丙○○○、庚○○在拉扯，：：，我進去之後看到丙○○○嘴巴旁
      邊有血，我問告訴人庚○○為何打你媽媽，告訴人庚○○當時身上沒有傷，他
      穿短袖衣服，我沒有看到他雙臂有瘀青現象，我向丙○○○說可以驗傷告告訴
      人庚○○，我說完話後，告訴人庚○○就跑到屋子後面轉角牆角處戳她自己上
      手臂，我只看到他戳一個手臂，當時我站在庭院中看到的，那個地方可以看到
      牆角，她戳完那壹支手臂後就自己過來說她也要去告丙○○○，他從走到牆角
      到戳完手臂過程我都有看到，他走回來之後我還告訴她油漆粉還在他手臂上面
      ，他仍在拍油漆粉，之後照門派出所警察就來了：：」云云，惟觀之庚○○之
      傷勢多為四肢瘀青，並非擦挫傷，應非擦撞牆壁所造成，證人戊○○所言已有
      可疑，又戊○○證稱看到庚○○僅戳擦一隻手臂，惟庚○○與丙○○○發生爭
      執而互相拉扯後係兩臂瘀青紅腫，已據另一告訴人壬○○○供陳明確：「（當
      時你剛到現場的時候，你女兒哪裡受傷？）左、右上臂紅腫。」，證人辛○○
      亦證稱：「：：我下車看到我妹妹兩手臂紅紅的，：：」等語，證人戊○○所
      言庚○○只戳一手臂云云亦有可疑，再佐以本院就庚○○之傷勢函詢敏盛綜合
      醫院龍潭分院結果認上開傷勢並無自殘造成之跡象一節，有該院九十一年六月
      十日九十一盛分總字第一六００號函附卷可查，益見證人所言應非事實，再者
      ，雙臂瘀青之傷勢係庚○○與丙○○○先前拉扯所造成，與其後被告癸○○、
      丁○○毆打告訴人庚○○、壬○○○二人並無何關聯，證人戊○○所為之證述
      並無何有利於被告癸○○、丁○○二人之處。
（三）又被告癸○○、丁○○二人另辯稱：告訴人庚○○說要告我們全家，讓我們好
      看，然後就往地上一坐，躺下後頭就往地上撞擊，然後叫其姊打電話報警，聲
      稱我們打他：：云云，惟上開抗辯除據其二人於九十年十二月三十一日庭提之
      答辯狀寫明外，未有何證據證明，在庭時被告丁○○亦僅供稱「：：她自己躺
      在地上，叫他姐姐打電話報警。」，且訊以「庚○○身上傷如何來？」，僅答
      以「不知道，我沒有動手。」，被告癸○○在庭時亦僅供稱：「：：當時是她
      自己倒在地上，她姐姐又拿水給她喝，她姐姐叫她起來：：」等語，均未就告
      訴人庚○○係自行撞擊地面之對其二人有利之事項為任何說明，而證人即庚○○配偶己○○證稱：「：：之後告訴人庚○○就躺在地上，她母親一直叫她不
      要起來。我妹妹及妹婿沒有打她，他們只是回來問說為何會這樣。庚○○當時
      沒有暈倒。」等語，而己○○較辛○○及壬○○○早至上開地點，目睹其後所
      有過程，亦未就庚○○自己撞地面之重要事項有何陳述，又證人戊○○亦僅證
      稱只看到前半段庚○○與丙○○○拉扯之事，且證詞有瑕疵已如上述，另證人
      即上開爭執現場之鄰居甲○○、警員子○○、乙○○均無目睹毆打過程，無法
      就上開事實為何有利或不利於被告癸○○、丁○○之陳述，再佐以庚○○之傷
      勢並無自殘造成之跡象，有敏盛綜合醫院龍潭分院上開函文在卷可參，已如前
      述，是應認被告癸○○、丁○○辯稱庚○○自己撞地面云云，不足採信。
（四）綜上所述，對照告訴人庚○○、壬○○○之傷勢及其二人所為之指訴、證人辛○○、己○○、戊○○等人所為證述，應認被告癸○○、丁○○二人確有毆打
      庚○○及壬○○○，其二人所辯係事後卸責之詞，殊無可採。被告二人此部份
      傷害犯行，均堪認定。
二、核被告丁○○、癸○○二人所為，均係犯刑法第二百七十七條第一項之傷害罪嫌
    其二人間有犯意之聯絡及行為之分擔，為共同正犯。另被告丁○○一毆打行為致
    壬○○○、庚○○二人成傷，傷害二人之身體法益，係一行為觸犯數罪名，為想
    像競合犯，應從一傷害罪論處；公訴人未論及丁○○亦有毆打庚○○之犯行，惟
    該部分與起訴部分有裁判上一罪關係，本院自得一併審理。爰審酌被告丁○○、
    癸○○夫妻二人為丙○○○之女兒及女婿，與告訴人等平日因告訴人庚○○與其
    兄、妻舅之婚姻問題積怨已深，其二人因其母、岳母遭媳婦毆打而返家探視母親
    ，並因此毆打告訴人二人，及其等目的、犯罪手段乃以徒手或隨身手提皮包毆打
    ，並未持何工具毆打，犯罪情節尚輕，惟犯後未坦承犯行，且未與告訴人達成民
    事和解等一切情狀，分別量處如主文所示之刑，並均諭知易科罰金之折算標準。
三、公訴意旨另以：被告丙○○○與被告庚○○係婆媳關係，九十年七月二日下午二
    時許，庚○○前往於新竹縣新埔鎮巨埔里十三鄰大茅埔七十六號丙○○○住處欲
    將女兒彭詩雅帶離，而與丙○○○發生爭執，二人均基於傷害他人身體之故意，
    互相推打及拉扯，致丙○○○受有左臉頰、左膝、右大腳趾疼痛、右膝擦傷、右
    足部撞擊傷等之傷害；庚○○亦受有右上臂瘀青、左上臂瘀青、左手背瘀青、左
    手掌瘀青、左上臂抓傷之傷害等語。按告訴乃論之罪，告訴人於第一審辯論終結
    前得撤回其告訴；又告訴經撤回者，應諭知不受理之判決，並得不經言詞辯論為
    之，刑事訴訟法第二百三十八條第一項、第三百零三條第三款、第三百零七條分
    別定有明文。查本件丙○○○告訴庚○○傷害、庚○○告告訴丙○○○傷害案件
    ，公訴人認被告丙○○○及庚○○係觸犯刑法第二百七十七條第一項之傷害罪嫌
    ，依同法第二百八十七條前段之規定，須告訴乃論。茲據告訴人丙○○○及庚○○於九十年十二月二十一日，在本院調查時當庭撤回告訴，依照首開說明，爰不
    經言詞辯論，逕為不受理判決之諭知。
據上論斷，應依刑事訴訟法第第二百九十九條第一項前段、第三百零三條第三款、第
三百零七條，刑法第二十八條、第二百七十七條第一項、第四十一條第一項，罰金罰
鍰提高標準條例第一條前段、第二條，判決如主文。
本案經檢察官劉邦繡到庭執行職務
中      華      民      國    九十一    年      七      月    二十三    日
                                臺灣新竹地方法院刑事第一庭
                                        審判長法  官  賴  淑  敏
                                              法  官  彭  淑  苑
                                              法  官  楊  麗  文
右正本證明與原本無異。
如不服本判決，應於判決送達後十日內向本院提出上訴狀( 應附繕本 )，上訴於
臺灣高等法院。
                                              書記官  陳  秀  子
中      華      民      國    九十一    年      七      月    二十三    日
附錄本案論罪科刑法條全文：
中華民國刑法第二百七十七條第一項
傷害人之身體或健康者，處三年以下有期徒刑、拘役或一千元以下罰金。
